【裁判字號】    95,易,710
【裁判日期】    950830
【裁判案由】    竊盜
【裁判全文】
臺灣板橋地方法院刑事判決               95年度易字第710號
公  訴  人  臺灣板橋地方法院檢察署檢察官
被      告  乙○○
上列被告因竊盜案件，經檢察官提起公訴（95年度偵字第6697號
），本院判決如下：
    主  文
乙○○竊盜，處罰金新臺幣伍仟元，如易服勞役，以新臺幣壹仟
元折算壹日。
    事  實
一、乙○○意圖為自己不法之所有，基於竊盜之犯意，於民國95
    年1 月2 日12時44分許，在臺北縣蘆洲市○○街205 號統一
    超商店內，徒手竊取該店內之特級38度金門高粱酒乙瓶（30
    0 毫升），乙○○得手後，將該竊得之高粱酒置於自己褲子
    口袋內，即至櫃檯購買長壽黃硬盒香菸乙包，隨即離開現場
    。經該店店長甲○○清點店內酒類時，發現短少特級38度金
    門高粱酒乙瓶，隨即調閱當日監視錄影帶，而知悉上情。嗣
    經甲○○於翌（3） 日13時5 分許，見乙○○行經該商店門
    口，遂將乙○○攔下，並報警處理。
二、案經甲○○告訴臺北縣政府警察局蘆洲分局報請臺灣板橋地
    方法院檢察署檢察官偵查起訴。
    理  由
壹、程序部分：
一、按被告以外之人於審判外之陳述，雖不符刑事訴訟法第159
    條之1 至第159 條之4 之規定，而經當事人於審判程序同意
    作為證據，法院審酌該言詞陳述或書面陳述作成時之情況，
    認為適當者，亦得為證據；當事人、代理人或辯護人於法院
    調查證據時，知有刑事訴訟法第159 條第1 項不得為證據之
    情形，而未於言詞辯論終結前聲明異議者，視為有前項之同
    意，刑事訴訟法第159 條之5 亦有明文。查證人即被害人甲
    ○○於警詢時所為之陳述，雖係被告以外之人於審判外之言
    詞及書面陳述而屬傳聞證據，惟被告迄於言詞辯論終結前未
    就此部分之證據能力聲明異議，揆諸上開規定，應視為被告
    已同意該證據得作為證據，而本院審酌該證據非屬非法取得
    之證據，並無證據力明顯過低之情形，自有證據能力。
二、次按被告以外之人於偵查中向檢察官所為之陳述，除顯有不
    可信之情況者外，得為證據，刑事訴訟法第159 條之1 第2
    項定有明文。查本件證人甲○○於偵查訊問前具結，揆諸上
    開法條之規定，證人甲○○於偵查中所證述之詞，在查無其
    他顯不可信之情況外，自有證據能力。
三、另卷附之監視錄影翻拍照片4 幀、被告查獲時所拍照片2 幀
    及發票存根聯影本1 紙，均係使用科學儀器客觀紀錄外在環
    境及物體現象之證據資料，並非透過人之意思活動予以傳達
    之證據，性質非屬供述證據，自無傳聞法則排除之問題，具
    有證據能力。
貳、實體部分：
一、訊據被告乙○○矢口否認有何竊盜犯行，辯稱：案發當日伊
    並未到蘆洲，亦未至甲○○所經營之統一超商內購買香菸，
    如何至上開統一超商內竊取高粱酒乙瓶云云。經查：
(一)經本院於95年8 月21日審判期日當庭勘驗告訴人所提案發當
    日該超商之監視錄影光碟，結果係：畫面開始時間是95年1
    月2 日上午12時44分22秒至45秒，畫面右上方出現一名男子
    身穿與偵查卷第12至14頁一樣衣著之男子，手拿提袋至酒櫃
    拿了一瓶酒放在自己褲袋，該名男子之容貌無法清楚看出，
    情形如偵查卷第12頁至第14頁之翻拍照片（詳本院卷第63頁
    ），是告訴人指稱其所經營位於臺北縣蘆洲市○○街205 號
    之統一超商店內，於95年1 月2 日上午12時44分許，曾失竊
    特級38度金門高粱酒乙瓶之事實，堪以認定。
(二)其次，依上開勘驗結果，雖無法清楚看出行竊男子之容貌，
    惟該名男子頭髮灰白、略有駝背、體型瘦小，穿著淺藍色前
    開式外套，而該外套肩線並縫製有銀色鈕釦1 枚，此有監視
    錄影翻拍照片在卷可按，而觀諸被告於95年1 月3 日13時5
    分為證人甲○○攔下後，經警帶往臺北縣政府警察局蘆洲分
    局延平派出所製作筆錄，為警於同日15時50分所拍攝之照片
    ，被告亦有頭髮灰白、體型瘦小、略有駝背之情形，且穿著
    淺藍色前開式外套，而外套肩線亦縫製有銀色扭扣1 枚等情
    ，有前開照片2 幀附卷可佐，足見被告確為監視錄影翻拍照
    片上之竊取告訴人超商內高粱酒之男子無訛。再者，證人甲
    ○○於警詢、偵查及本院審理時均證稱：偷竊伊店內高粱酒
    之人，於行竊後曾購買了1 包長壽黃硬盒香菸等語，並提出
    購買長壽黃硬盒香菸之發票存根聯影本1 紙附卷可稽（詳上
    開偵查卷第15頁），而被告於本院訊問時自稱：伊有抽煙，
    係抽黃長壽香菸等語（詳本院卷第14頁），顯見被告與該名
    行竊之男子同有抽長壽黃硬盒香菸之習慣，再觀之上開發票
    存根聯所載之購買時間係2006年1 月2 日12時45分，核與被
    告於上開超商內竊取高粱酒之時間僅有數秒之隔，益證被告
    即為證人甲○○所稱，至超商內竊取高粱酒乙瓶後，再至櫃
    檯購買長壽黃硬盒香菸乙包之人，是被告所辯無非事後卸責
    之詞，不足採信。本件事證明確，被告犯行堪以認定，應依
    法論科。
二、查被告行為後，刑法業於94年2 月2 日修正公布，95年7 月
    1 日起施行，其中與本件有關之第2 條（新舊法比較）、第
    42條（易服勞役）均業已修正。按「行為後法律有變更者，
    適用行為時之法律，但行為後之法律有利於行為人者，適用
    最有利於行為人之法律」，修正後刑法第2 條第1 項定有明
    文。此條規定係規範行為後法律變更所生新舊法律比較適用
    之準據法，本身尚無新舊法比較之問題，於新法施行後，應
    一律適用新法第2 條第1 項之規定，為「從舊從輕」之比較
    ，先予敘明。再按本次法律變更，比較時應就罪刑有關之共
    犯、未遂犯、想像競合犯、牽連犯、連續犯、結合犯，以及
    累犯加重、自首減輕暨其他法定加減原因（如身分加減）與
    加減例等一切情形，綜其全部罪刑之結果而為比較（最高法
    院95年5 月23日95年度第8 次刑庭會議決議參照）。茲就本
    件新舊法比較結果說明如下：
(一)修正刑法係自95年7 月1 日起施行，在此之前，刑法分則編
    有關罰金刑之貨幣單位係銀元；且依刑法分則編應處罰金者
    ，應適用罰金罰鍰提高標準條例第1 條、第4 條之規定，亦
    即應按各該具體條文制定或修正之時間先後，定其提高之倍
    數。惟被告行為後，刑法施行法增訂第1 之1 條，於95年6
    月14日經總統公布，並自同年7 月1 日起施行；該條規定：
    「中華民國94年1 月7 日刑法修正施行後，刑法分則編所定
    罰金之貨幣單位為新臺幣。94年1 月7 日刑法修正時，刑法
    分則編未修正之條文定有罰金者，自94年1 月7 日刑法修正
    施行後，就其所定數額提高為30倍。但72年6 月26日至94年
    1 月7 日新增或修正之條文，就其所定數額提高為3 倍」。
    亦即自95年7 月1 日起，刑法分則編所定罰金之貨幣單位，
    由原來之銀元改為新臺幣；且94年1 月7 日刑法修正時，刑
    法分則編未修正之條文定有罰金者，自95年7 月1 日起，有
    關罰金之數額提高為30倍。本案被告係犯刑法第320 條第1
    項之竊盜罪，該罪有罰金刑之處罰，且迄未經修正，依增訂
    刑法施行法第1 之1 條之規定，其罰金以新臺幣為單位，數
    額應提高30倍。此規定因屬前揭罰金罰鍰提高標準條例第一
    條但書所稱之「法律已依一定比率規定罰金或罰鍰之數額或
    倍數」，自應優先適用，另修正後刑法第33條第5 款亦已將
    罰金刑調整為新臺幣1,000 元以上，以百元計算，故依前述
    標準換算後，本條項罰金刑度部分已變更為「新臺幣1,5000
    元以下，新臺幣1,000 元以上」，經比較前後規定之刑度，
    應以修正前之規定對被告較為有利。
(二)被告於行為時，刑法第42條第2 項前段規定：「易服勞役以
    1 元以上3 元以下折算1 日」，又被告行為時之易服勞役折
    算標準，業據修正前罰金罰鍰提高標準條例第2 條前段規定
    ，就其原定數額提高為100 倍折算1 日，則本案被告行為時
    之易服勞役折算標準，應以銀元300 元折算1 日，即新臺幣
    900 元折算1 日。惟95年7 月1 日修正公布施行之刑法第42
    條第3 項前段規定：「易服勞役以新臺幣一仟元、二仟元或
    三仟元折算一日」，比較修正前後之易服勞役折算標準，以
    修正後之規定，較有利於被告，則依刑法第2 條第1 項但書
    規定，適用「修正後」之刑法第42條第3 項前段規定，定其
    折算標準。
(三)綜上，前揭增訂刑法施行法第1 條之1 及修正後刑法第33條
    第5 款之規定，乃係就刑法分則各編及其他刑事犯罪所定罰
    金刑之刑罰法律效果之變更，而修正後刑法第42條第3 項之
    規定，乃係就刑罰裁量之易刑處分之變更，此均屬刑事制裁
    法律規定之變更，自應依修正後刑法第2 條第1 項規定，綜
    合全部罪刑之結果，整體為「從舊從輕」之比較，因被告所
    涉犯為刑法第320條第1項之罪，該罪有罰金刑之處罰，依增
    訂之刑法施行法第1條之1規定並無不利被告，而修正後刑法
    第33條第5款規定，提高罰金刑之最低數額，惟因修正後刑
    法第42條第3項有關刑罰裁量之易刑處分，攸關人身自由自
    屬較有利於被告，在「罪刑綜合比較原則」下，自應依「擇
    用整體性原則」適用「修正後」刑法第42第3項之規定。
三、核被告乙○○所為，係犯刑法第320 條第1 項竊盜罪。爰審
    酌被告前並無前科紀錄，素行尚佳，有臺灣高等法院被告前
    案紀錄表1 份在卷可按，而被告貪圖不法利益，犯罪手段，
    所竊得之高梁酒之價值僅約值新臺幣295 元，情節尚非重大
    ，暨被告犯罪後否認犯行之態度等一切情狀，量處如主文所
    示之刑，並依修正後刑法第42條第3 項前段規定，諭知易服
    勞役以新臺幣1 千元折算1 日，以資懲儆。
據上論斷，應依刑事訴訟法第299 條第1 項前段，刑法第2 條第
1 項但書、刑法第320 條第1 項、修正後刑法第42條第3 項前段
、刑法施行法第1 之1 條第1 項、第2 項前段，判決如主文。
本案經檢察官涂永欽到庭執行職務。
中    華    民    國    95    年    8     月    30    日
                  刑事第十七庭審判長法  官
                                    法  官
                                    法  官  鄭
以上正本證明與原本無異。
如不服本判決應於送達後10日內向本院提出上訴狀。
                                    書記官
中    華    民    國    95    年    8     月    30    日
附錄本案論罪科刑法條全文：
刑法第320條第1項：
意圖為自己或第三人不法之所有，而竊取他人之動產者，為竊盜
罪，處5年以下有期徒刑、拘役或500元以下罰金。


司法院資訊處製作；財團法人民間司法改革基金會備份。
